【裁判字號】    92,台上,5290
【裁判日期】    920925
【裁判案由】    違反槍砲彈藥刀械管制條例
【裁判全文】
最高法院刑事判決                              九十二年度台上字第五二九０號
    上  訴  人  台灣高等法院台南分院檢察署檢察官
    被      告  甲○○
右上訴人因被告違反槍砲彈藥刀械管制條例案件，不服台灣高等法院台南分院中華民
國九十年四月二十六日第二審判決（八十九年度上訴字第一五七九號，起訴案號：台
灣台南地方法院檢察署八十八年度偵字第一一一四三、一二一九五號），提起上訴，
本院判決如左：
    主  文
原判決撤銷，發回台灣高等法院台南分院。
    理  由
本件原判決以檢察官公訴意旨略稱，被告甲○○於民國八十三年間，未經許可，持有
具殺傷力之以色列制半自動手槍一把，及子彈八發。八十六年十二月中旬，在高雄巿
文橫三路一六四巷三五號屋內，將該槍、彈交予身旁小弟胡玉桓保管。嗣胡玉桓因向
張錦雀借款新台幣五十萬元，無力償還，乃於八十七年九月中旬，將該槍、彈質押予
張錦雀。張錦雀因與胡玉桓係好友，擔心該槍、彈在胡玉桓持有中易出事，而為胡玉
桓寄藏該槍、彈。其後張錦雀向警方自首寄藏上開槍、彈，為警扣得前揭槍、彈，因
認被告涉犯槍砲彈藥刀械管制條例第七條第四項之未經許可，持有手槍，及同條例第
十二條第四項之未經許可，持有子彈罪嫌，兩者具想像競合犯關係等情。惟經審理結
果，認為不能證明被告犯罪，乃撤銷第一審依想像競合犯關係，從一重論處被告未經
許可，持有手槍罪刑之判決，改判諭知被告無罪，固非無見。
惟查：(一)供述證據有部分前後不符，究竟何者為可採，法院本得依其自由心證予以斟
酌，若其基本事實之陳述與真實性無礙時，仍非不得予以採信，非謂一有不符，即認
其全部均為不可採信。原審以胡玉桓、張錦雀於警詢及偵審中之供述，前後所供並不
一致，非無瑕疵可指，即謂無法據為不利於被告之認定。然張錦雀於警詢及偵審中，
均供稱：胡玉桓因向伊借款，而質押於伊處之系爭槍、彈，確係被告交付胡玉桓保管
之物等情（見警詢卷第九頁、偵字第一一一四三號卷內所附張錦雀八十八年九月五日
偵查筆錄、偵字第一二一九五號卷第五四、五五、五九、六０頁、第一審卷第五三、
一０四頁）。而胡玉桓於警詢、八十八年十月二十九日偵查中、八十九年九月十一日
第一審審理時、八十九年十二月十三日原審調查時亦供述：系爭槍、彈確係上訴人交
伊保管（見警詢卷第十一頁、偵字第一二一九五號卷第五九、六０頁、第一審卷第二
一四、二一五頁、原審卷第四六頁）。雖張錦雀就其如何知悉系爭槍、彈係被告交付
胡玉桓保管乙節，或有部分前後不一，但事實審法院非不可本於經驗法則，斟酌其他
情形，作合理之比較，定其取捨。至胡玉桓於八十八年十月十三日偵查中、八十八年
十一月二十三日、八十九年八月十四日第一審審理、八十九年十二月二十日、九十年
三月七日原審審理時，改稱：系爭並非被告交伊保管，而係「蔡進吉」或「蔡進旗」
者交伊保管。然該「蔡進吉」或「蔡進旗」未經向戶政機關查明其確實住居所，予以
傳喚或依法拘提到庭說明相關情節。究竟胡玉桓斯項改稱內容是否為事後迴護被告之
詞，尚非無疑。乃原審未深入研求，細心勾稽，究明胡玉桓、張錦雀前後所供不一致
之原因，所供究以何者為可取？即以胡玉桓、張錦雀之陳述前後不一致，而全盤否定
其等陳述，遽為前開認定，要嫌速斷，且有理由不備之違誤。(二)審理事實之法院對於
卷內與被告犯罪是否成立有關，且依法應予調查之證據，如未詳加調查，或雖已調查
，仍未調查明白，則尚難遽為被告有利或不利之認定。原判決謂：王吉龍、張錦雀雖
供述被告於八十四年十月高雄舉辦區運期間，曾託伊夫妻將系爭槍枝帶回家中，嗣再
行取回。然王吉龍、張錦雀與胡玉桓、張菊花及被告就張錦雀受僱於被告之時間之供
述未盡明確，被告是否曾在八十四年十月間已僱用張錦雀，並無確切證據證明。而認
王吉龍、張錦雀之前開供述，不能作為不利於被告之認定（見原判決理由四之(一)）。
然稽之卷內資料，胡玉桓供陳：伊於八十三、八十四年間，受僱於被告。張錦雀較伊
先受僱於被告；張菊花證述：約五、六年前，伊介紹張錦雀前往被告處工作各等情（
見原審卷第一二二、一二三頁）。則依胡玉桓、張菊花之供述，似未否定張錦雀於八
十四年十月高雄舉辦區運前，已受僱於被告。至被告所供：張錦雀於八十五年五、六
月間，始受僱於伊等情，如何謂並無意圖脫罪，而刻意為有利於己之不實陳述之可能
？又寄託保管槍枝，並不以有僱傭關係存在為限。管區警員林景祥佐證八十三年一月
至八十四年八月間查戶口時看到胡姓之人，被告介紹為胡小弟。被告亦自承胡某於八
十三年假釋後有至伊住處走動云云。則在彼此認識而有交往之情形下，何以因無僱傭
關係，即不能為保管槍枝之寄託？原審均未就之詳予調查究明，即為前揭推論，難謂
無調查未盡及理由不備之違誤。以上或為上訴意旨所指摘，或為本院得依職權調查之
事項，應認原判決有發回更審之原因。
據上論結，應依刑事訴訟法第三百九十七條、第四百零一條，判決如主文。
中      華      民      國    九十二    年      九      月    二十五    日
                              最高法院刑事第六庭
                                  審判長法官  吳  雄  銘
                                        法官  石  木  欽
                                        法官  郭  毓  洲
                                        法官  吳  三  龍
                                        法官  張  祺  祥
      右正本證明與原本無異
                                              書  記  官
中      華      民      國    九十二    年      九      月     三十     日


司法院資訊處製作；財團法人民間司法改革基金會備份。
